【裁判字號】    92,台上,6736
【裁判日期】    921128
【裁判案由】    妨害自由
【裁判全文】
最高法院刑事判決                              九十二年度台上字第六七三六號
    上  訴  人  甲○○
右上訴人因妨害自由案件，不服台灣高等法院高雄分院中華民國九十年六月七日第二
審判決（九十年度上訴字第五六七號，起訴案號：台灣高雄地方法院檢察署八十八年
度偵字第二五六四二號），提起上訴，本院判決如左：
    主  文
原判決撤銷，發回台灣高等法院高雄分院。
    理  由
本件原判決撤銷第一審之科刑判決，改判認上訴人甲○○犯共同傷害、私行拘禁、強
制、毀損等罪，依牽連犯之規定，從一重仍論上訴人以共同私行拘禁罪，處有期徒刑
拾月，固非無見。
惟按：(一)、共同正犯中之同謀犯，因其並未參與犯罪構成要件之實施行為，僅係以參
與犯罪之謀議為其成立犯罪之要件，故就其參與謀議之事實，自須經嚴格之證明，並
於判決書之事實欄內為明白之認定，始足據為斷罪之基礎。本件關於毀損部分，依原
判決認定之事實，係因另三名不詳姓名之成年共犯，於民國八十八年九月五日上午十
二時三十分許，在高雄市○鎮區○○路與管仲路口，見被害人林明香駕駛車號Ｗ七｜
０四一０號小客車行經該處，將之攔阻後，林明香拒不下車，乃共同基於毀損之犯意
，持附近貨運行之鐵鎚，將林明香所駕駛上開車輛駕駛座旁之玻璃敲破毀損，足以生
損害於林明香等情。倘若不虛，則上訴人對於毀損罪構成要件之具體行為並未參與實
施，欲論其為毀損罪之共同正犯，應以其參與謀議，而與該等不詳姓名之共犯有共同
犯罪之意思聯絡為必要。原判決就上訴人有共同毀損之犯意聯絡一節，並未於事實欄
內為明白之記載，於法已有未合；且於理由內，僅以：各該不詳姓名之共犯與被害人
林明香並無夙怨，如非出於上訴人與劉巧玲（經第一審法院通緝中）之授意，當不致
於任意毀損被害人之車輛等由，資為其所憑之論據（見原判決第五頁末三行）。然查
該等不詳姓名之共犯既係因在路上發現林明香駕車經過，經攔阻後，林明香拒絕下車
，而就地以該處某貨運行之鐵鎚敲毀林明香車輛之玻璃，則上訴人當時既未在場，如
何得認其事先已有此部分犯罪之預見或授意？即非全無疑義而有究明之必要。原判決
未詳加調查說明，遽為不利於上訴人之論斷，自有調查職責未盡及判決理由不備之違
法。(二)、刑法第三百零二條第一項及第三百零四條第一項之罪，其所保護之法益均為
被害人之自由，而私行拘禁，仍不外以強暴、脅迫為手段，其罪質本屬相同，惟第三
百零二條第一項之法定刑，既較第三百零四條第一項為重，則以私行拘禁之方法妨害
人自由，縱其目的在使人行無義務之事，或妨害人行使權利，仍應逕依第三百零二條
第一項論罪，並無適用第三百零四條第一項之餘地。原判決認定：上訴人與劉巧玲因
被害人林明香之母林郭惠貞、妹林明雀積欠伊等債務而避不見面，為追查林郭惠貞、
林明雀之下落，而與另六名不詳姓名之成年男子基於妨害自由之犯意聯絡，共同強押
並私行拘禁林明香於高雄市新興區○○○路一六三號七樓，以強暴、脅迫之方式，逼
問林明香有關林郭惠貞、林明雀之去處，林明香為求脫身，不得已簽發面額分別為新
台幣三百萬元、二百萬元之本票二張，行此無義務之事後，始得離去等情，認上訴人
係牽連觸犯刑法第三百零二條第一項、第三百零四條第一項等罪，而從一重之刑法第
三百零二條第一項之私行拘禁罪處斷，揆諸上開說明，顯有判決適用法則不當之違誤
。以上或為上訴意旨所指摘，或為本院得依職權調查之事項，應認原判決有撤銷發回
之原因。
據上論結，應依刑事訴訟法第三百九十七條、第四百零一條，判決如主文。
中      華      民      國    九十二    年     十一     月    二十八    日
                              最高法院刑事第九庭
                                  審判長法官  林  增  福
                                        法官  邵  燕  玲
                                        法官  陳  世  雄
                                        法官  惠  光  霞
                                        法官  呂  丹  玉
      右正本證明與原本無異
                                              書  記  官
中      華      民      國    九十二    年     十二     月      三      日
                                                                    ｍ


司法院資訊處製作；財團法人民間司法改革基金會備份。
